臺灣板橋地方法院民事裁定　　　　　 99年度消債抗字第152號
抗　告　人　廖娟君
代　理　人　鄭凱鴻律師
上列抗告人因消費者債務清理條例聲請更生事件，對於中華民國
99年10月29日本院99年度消債更字第273 號裁定提起抗告，本院
裁定如下：
    主  文
抗告駁回。
抗告程序費用新臺幣壹仟元由聲請人負擔。
    理  由
一、本件抗告人向本院聲請更生，經原審裁定駁回抗告人更生之
    聲請，裁定理由略以：抗告人現年僅40歲，正值青壯，抗告
    人復未表示有何身體健康上無法正常勞動之情事，則依勞動
    基準法第54條之規定，其強制退休年齡為65歲，故抗告人距
    上開強制退休年齡尚有約25年之工作時間，足供其償還債務
    ，亦即抗告人若正常勞動至退休之時，顯然足以清償債務總
    額新台幣（下同）323,657 元（計算式：11,791元×12月×
    25年＝3,537,300 元＞負債之323,657 元），是抗告人顯有
    清償債務之可能。退萬步言，縱認上述之扶養費用部分，第
    三人黃秀全毫無扶養可能，而抗告人之每月支出部分須加計
    3,417 元，衡諸上揭勞力所得，抗告人亦屬並非不能清償債
    務者。從而，揆諸首揭規定，本件抗告人並非不能清償債務
    或有不能清償債務之虞者。
二、本件抗告意旨略以：(一)抗告人抗告人之薪資，遭債權人扣押
    1/3 ，故計算抗告人實際可處分之金額，須扣除生活必要費
    用及上開抗告人遭扣押之薪資，始為抗告人真正可處分之金
    額，原審未斟酌及此，自有未洽。(二)民國94年間，抗告人女
    兒之生父黃秀全，因酒醉強行將女兒自幼稚園帶走，並持剪
    刀將女兒頭髮剪光、臉部割傷流血，甚至開瓦斯，經抗告人
    報警並聲請法院核發暫時保護令獲准，自斯時起，為保護女
    兒，抗告人與黃秀全即斷絕一切往來聯絡，如原審認定應以
    每人每月必要支出費用為10,792元計算抗告人之生活必要費
    用，亦應以上開計算方式計算未成年女兒之生活必要費用，
    始為合理。爰提起抗告，請求廢棄原裁定，並准予開始更生
    程序等語。
三、按債務人不能清償債務或有不能清償之虞者，得依本條例所
    定更生或清算程序，清理其債務，消費者債務清理條例（下
    稱消債條例）第3 條定有明文。所謂「不能清償債務」，係
    指債務人欠缺清償能力，對於已屆清償期，且已受請求之債
    務之全部或主要部分，客觀上可預見其為一般且繼續的不能
    清償之財產狀態而言。而清償能力係由財產、信用、勞力三
    者構成，故雖無足夠財產，然如有良好之信用、優良之技術
    或持續不斷之勞力，即屬有清償債務之可能。經查：
  (一)抗告人雖稱其自99年9 月起，經債權人扣押其每月得支領之
    各項勞務報酬1/3 ，故計算抗告人實際可處分之金額，須扣
    除生活必要費用及上開抗告人遭扣押之薪資等語。惟抗告人
    遭執行法院扣押之勞務報酬1/3 ，乃係用以清償其對債權人
    之債務，故於計算抗告人每月收入扣除生活必要費用後，所
    剩之餘額是否足以清償其債務，自不能將該遭扣押之勞務報
    酬1/3 列入其每月生活必要費用項下予以扣除。
  (二)且查抗告人僅99年9 月、10月於雙向國際旅行社股份有限公
    司之薪資計遭扣押7,600 元，有抗告人99年12月13日民事陳
    報狀所檢附之臺灣臺北地方法院99年9 月14日北院木99司執
    德字第85741 號執行命令影本、匯款收據影本、誠第二資
    產管理股份有限公司（下稱誠公司）100 年1 月25日所提
    民事陳報狀在卷可稽（見本院消債抗字卷）。又抗告人陳報
    稱：其自99年10月8 日自雙向國際旅行社股份有限公司離職
    後，目前任職於阡陽旅行社，每月薪資20,787元（即每月底
    薪10,000元＋皆勤獎金10,787元＝20,787元），有抗告人10
    0 年1 月17日民事陳報狀所檢附之99年12月薪資袋影本在卷
    可稽（見本院消債抗字卷）。另抗告人於原審自陳其另有兒
    少補助每月1,400 元、房屋津貼每月3,600 元，且其為貼補
    家計，從事家庭代工每月約有3,000 元，則抗告人每月固定
    收入約為28,787元（20,787元＋1,400 元＋3,600 元＋3,00
    0 元＝28,787元），有抗告人於原審提出之99年9 月24日更
    生聲請狀檢附之臺北縣永和市公所中低收入證明書兒童少年
    補助、99年10月18日民事陳報狀暨檢附之存摺影本在卷可稽
    （見原審卷第32、55至63頁）。然抗告人於原審提出前揭更
    生聲請狀檢附之財產及收入狀況說明書，主張其聲請前兩年
    內每月之必要支出為24,335元（計算式：租金支出8,000 元
    ＋安親教育費5,000 元＋學校註冊費每學期925 元＋膳食費
    5,000 元＋保險費110 元＋交通費2,500 元＋電話費2,800
    元＝24,335元），惟消債條例所定債務清理程序之立法精神
    ，並非維持債務人過去慣常之寬裕生活，而係重新檢視消費
    行為樽節支出，故抗告人既已負債，生活消費程度自應受有
    限制，每月生活開支自不能與一般人等量齊觀。是應以內政
    部主計處所頒佈99年度臺灣省臺北縣每人每月最低生活必要
    費用10,792元之標準，計算抗告人每月之個人生活必要支出
    ，方屬合理，超過此部份之生活支出，難認為必要，應予剔
    除。準此，抗告人目前每月固定收入約為28,787元，已如前
    述，扣除其個人生活必要支出每月10,792元，再扣除其每月
    支出其未成年子女1 人之扶養費5,396 元（10,792元÷抗告
    人與前配偶應分擔人數2 人＝5,396 元），其每月尚餘12,5
    99元（28,787元－10,792元－5,396 元＝12,599元）可供清
    償債務。
  (三)又依債權人所陳報之債權，抗告人尚積欠富邦資產管理股份
    有限公司（下稱富邦公司）本金46,315元，及其中43,164元
    自90年6 月16日起至清償日止，按週年利率17.885％計算之
    利息、執行費用372 元及程序費用113 元，有富邦公司99年
    10月15日民事陳報狀暨檢附之債權憑證（見原審卷第81、92
    至93頁）、100 年1 月17日民事陳報狀檢附之債權計算書（
    見本院消債抗卷）在卷可稽，是自90年6 月16日起計算至10
    0 年1 月31日止，抗告人尚欠富邦公司121,186 元【46,315
    元＋43,164元×（3,517 天/ 365 天）×17.885％＋372 元
    ＋113 元＝121,186 元】；另抗告人積欠誠公司本金154,
    502 元，及自98年4 月1 日起至清償日止，按週年利率19.7
    1 ％計算之利息及程序費用500 元、執行費1,241 元，誠
    公司並已受償7,600 元，有誠公司前揭民事陳報狀在卷可
    稽，是自98年4 月1 日起計算至100 年1 月31日止，聲請人
    積欠誠公司204,472 元【154,502 元＋154,502 元×（1
    ＋10/12 ）年×19.71 ％＋500 元＋1,241 元－7,600 元＝
    204,472 元】。是以，至100 年1 月31日止，抗告人負欠富
    邦公司、誠公司共計325,658 元（121,186 元＋20 4,472
    元＝325,658 元）。而查，抗告人係59年8 月份出生，目前
    年僅40歲（見原審卷第30頁，抗告人之戶籍謄本），距勞動
    基準法強制退休年齡65歲尚約有25年之工作期間，依抗告人
    前揭每月固定所得扣除必要生活支出及子女扶養費後，其正
    常勞動至退休年齡，顯有清償前開債務完畢之可能（12,599
    元×25年×12月＝3,779,700 元）。且縱抗告人僅以其每月
    薪資20,787元（即不計入各項津貼、補助、從事家庭代工之
    收入）之1/3 即6,929 元清償債務，至其正常勞動至退休年
    齡，仍有清償前開債務完畢之可能（6,929 元×25年×12月
    ＝2,078,700 元）。故倘抗告人願意積極工作，當可逐月清
    償其所積欠之債務。是抗告人主張其有不能清償債務或不能
    清償債務之虞之情事，尚不足採。
四、綜上所述，本件抗告人聲請更生，不符合消債條例第3 條規
    定，於法自難准許。原審以抗告人無「不能清償債務或有不
    能清償之虞」之情事而駁回其更生之聲請，並無違誤。抗告
    意旨指摘原裁定不當，求予廢棄，非有理由，應予駁回。
五、又抗告人之債權人富邦公司於100 年1 月17日具狀向本院陳
    報稱：同意以每月為1 期（每期15日繳款），每期繳納2,00
    0 元（最後1 期2,678 元），計60期0 利率，總金額為120,
    678 元與抗告人成立協商。誠公司亦於100 年1 月25日具
    狀向本院陳報稱：願提供抗告人較為符合協商或停息之優惠
    還款方式，目前已有不少協議以陳報債權之金額無息分期（
    96期）還款正在進行中，抗告人如有意願可與該公司洽談等
    語。是抗告人得分別與債權人富邦公司、誠公司再次進行
    解決債務之商談，以謀求適當之個別協商還款條件。且如抗
    告人嗣後經濟狀況變動，而確有不能清償債務之情事或有不
    能清償債務之虞，亦得再次向法院聲請更生，附此敘明。
六、據上論結，本件抗告為無理由，依消費者債務清理條例第15
    條、民事訴訟法第495 條之1 第1 項、第449 條第1 項、第
    95條、第78條，爰裁定如主文。
中    華    民    國   100    年    2     月    9     日
                  民事第一庭    審判長法  官  李世貴
                                      法  官  陳翠琪
                                      法  官  黃信樺
以上為正本係照原本作成
如不服本裁定，得於收受本裁定正本送達後10日內，向本院提出
再抗告狀（應繳納再抗告裁判費新臺幣1,000 元）。
中    華    民    國   100    年    2     月    9     日
                                      書記官  李佳靜